【裁判字號】    98,聲減,107
【裁判日期】    980610
【裁判案由】    聲請減刑
【裁判全文】
臺灣臺中地方法院刑事裁定             98年度聲減字第107號
聲  請  人
即受刑人    甲○○
                    （現於臺灣臺東監獄岩灣分監執行中）
上列聲請人因強盜等案件，聲請減刑，本院裁定如下：
    主    文
聲請駁回。
    理    由
一、聲請意旨略以：伊於民國九十二年間因強盜案件，經臺灣臺
    中地方法院以九十三年度訴字第一０二三號判決判處有期徒
    刑七年八月確定，然該案應符合中華民國九十六年罪犯減刑
    條例之自首減刑。伊在九十二年十月間於臺中看守所執行毒
    品觀察、勒戒程序時，即經員警借訊，當時伊主動向具有偵
    查權限之警方自首，並坦承臺中市內數件超商搶案均係伊本
    人所犯，其中包括九十二年十月五日十二時三十分在臺中市
    ○區○○路二三一號「中日超商」搶案（該案嗣經不起訴處
    分）、九十二年九月二十三日二十三時許在臺中市○○區○
    ○路七十之八號「全家超商」搶案、九十二年十月三日十二
    時許在臺中縣大里市○○路六三一號「ＯＫ超商」搶案、九
    十二年十月九日十二時在臺中縣大里市○○路之「ＯＫ超商
    」搶案，均為伊主動向警方自首，並帶同員警前往偵查。伊
    既符合刑法第六十二條之自首規定，應依上開減刑條例予以
    減刑，爰提出聲請等語。
二、按刑法第三百二十九條、第三百三十條等罪，經宣告死刑、
    無期徒刑或逾有期徒刑一年六月之刑者，不予減刑；惟雖屬
    前揭不予減刑而未發覺之罪，於中華民國九十六年罪犯減刑
    條例施行前至施行之日起三個月內自首而受裁判者，仍依該
    條例第二條第一項之規定予以減刑，中華民國九十六年罪犯
    減刑條例第三條第一項第十五款、第六條分別定有明文。
三、經查：
（一）聲請人即受刑人甲○○（下稱受刑人）所犯加重強盜案件
      ，經本院以九十三年度訴字第一０二三號刑事判決判處有
      期徒刑七年八月確定，判決理由並載明被告所犯係刑法第
      三百三十條第一項之加重強盜罪，並依連續犯之規定加重
      其刑，有該案刑事判決及臺灣高等法院被告前案紀錄表各
      一份在卷足參。則受刑人所犯為刑法第三百三十條之罪，
      經本院判處有期徒刑七年八月確定，已逾中華民國九十六
      年罪犯減刑條例第三條第一項所稱有期徒刑一年六月之減
      刑基準，如無前揭自首例外之情形，即應回歸該條例之原
      則規定而不予減刑，合先敘明。
（二）而經本院調取該強盜案件之偵查卷宗（臺灣臺中地方法院
      檢察署九十二年度偵字第二一六八一號）核閱結果，證人
      即被害人趙如芳於九十二年十月三日警詢時，業已明確向
      員警指陳：犯罪嫌疑人係騎乘車牌號碼ＵＢＸ－八三八號
      輕機車（贓車）犯案等語；迨受刑人於九十二年十月九日
      十三時許，在臺中市○區○○○路與高工路口「大慶黃昏
      市場」前，因騎乘該部車牌號碼ＵＢＸ－八三八號贓車為
      警查獲時，員警已能藉由受刑人騎乘上開行搶作案機車之
      客觀事實，得悉受刑人即為九十二年十月三日中午十二時
      三十分許在證人趙如芳所看顧「ＯＫ超商」（位在臺中縣
      大里市○○路六三一號）涉犯強盜案之犯罪嫌疑人。惟受
      刑人於九十二年十月九日當日並未先向員警自首上開強盜
      情節，甚且於員警詢問時供稱：「……竊取後當代步用，
      沒有犯案。」云云，而係直至九十二年十月二十四日接受
      員警借提詢問時，始坦承上開四件強盜犯行，此有被告、
      證人即被害人趙如芳之前揭警詢筆錄在卷可佐。則依法具
      有偵查犯罪權限之公務員在受刑人供述其強盜被害人趙如
      芳所看顧便利商店財物之犯行前，已有確切根據合理懷疑
      受刑人應為該案之犯罪嫌疑人，即屬發覺受刑人犯罪（最
      高法院七十二年台上字第六四一號判例要旨參照）。否則
      ，員警如未發覺受刑人涉犯該強盜案件，何須如受刑人所
      言在其接受毒品觀察、勒戒程序中，特別向檢察機關借提
      受刑人至警局查案並詢問其強盜犯罪事實？準此以言，受
      刑人在員警發覺其犯罪後，陳述自己強盜前揭被害人趙如
      芳所看顧「ＯＫ超商」財物之犯罪事實，僅可謂為自白，
      而非自首（最高法院二十六年台上字第四八四號判例要旨
      參照）。受刑人前揭所稱：因伊在員警借訊時坦承犯行，
      始查獲該案強盜犯罪，故有自首規定之適用云云，容有誤
      會，尚無足取。
（三）又依上開判決所認定之犯罪事實，受處分人除強盜前揭被
      害人趙如芳所看顧「ＯＫ超商」之財物外，雖另涉有其他
      二件超商強盜案（分別係九十二年九月二十四日凌晨三時
      許在臺中市南屯區七十之八號「全家便利商店」強盜案，
      及九十二年十月九日中午十二時三十分許在臺中縣大里市
      ○○路一四七號「ＯＫ便利商店」強盜案）。惟按連續犯
      依刑法第五十六條規定既以一罪論，則連續犯罪之一部經
      發覺後，被告再行供出他部，仍為自白，而非自首，最高
      法院八十四年度台上字第五五五三號刑事判決闡述至明。
      受刑人所犯前揭三件強盜案，既經法院認為應依連續犯之
      規定論以一罪，而具有偵查犯罪權限之公務員又於受刑人
      供出他部強盜犯罪事實前，先已發覺受刑人連續犯中之一
      部強盜犯行，揆諸前揭說明，應認受刑人對於前揭連續強
      盜犯行均無適用自首規定之可言。
    綜上所陳，受刑人在該強盜案中所犯係刑法第三百三十條之
    罪，其受宣告刑亦已逾有期徒刑一年六月，且不符合自首要
    件，依中華民國罪犯減刑條例第三條第一項第十五款之規定
    ，應不予減刑。受刑人認其符合自首規定應予減刑云云，尚
    有未洽，無足為採。本件聲請為無理由，應予駁回。
據上論斷，應依刑事訴訟法第二百二十條，裁定如主文。
中    華    民    國    98    年    6    月    10     日
                  刑事第十七庭  法  官  高文崇
上正本證明與原本無異。
如不服本裁定，應於送達後五日內，向本院提出抗告狀。（應附
繕本）
                                書記官  林淑慧
中    華    民    國    98    年    6    月    10     日


司法院資訊處製作；財團法人民間司法改革基金會備份。
